臺灣高雄地方法院刑事判決　　　　　　　94年度訴字第1329號
公　訴　人　臺灣高雄地方法院檢察署檢察官
被　　　告　甲○○
上列被告因毒品危害防制條例案件，經檢察官提起公訴（94年度
毒偵字第2311號），本院判決如下：
    主  文
甲○○施用第一級毒品，累犯，處有期徒刑拾月。扣案海洛因壹
包（淨重零點貳公克、包裝重零點貳貳公克）沒收銷燬之
    事  實
一、甲○○前於民國80年間因違反麻醉藥品管理條例案件，經臺
    灣高等法院高雄分院以81年度上訴字第608 號判處有期徒刑
    5 年2 月確定，於83年2 月25日縮短刑期假釋，嗣於83年間
    又因違反肅清煙毒條例案件，經台灣高等法院高雄分院以84
    年度上訴字第460 號判處有期徒刑3 年2 月確定，經撤銷前
    開假釋，另應執行殘刑有期徒刑3 年5 月29日，二罪接續執
    行，於91年2 月9 日徒刑期滿執行完畢；又因施用毒品案件
    ，經依本以89年度毒聲字第7145號裁定送觀察、勒戒後，認
    有繼續施用毒品之傾向，再以89年度毒聲字第7536號裁定令
    入戒治處所施以強制戒治，於90年9 月25日期滿執行完畢釋
    放。詎猶不知悔改，明知海洛因業經公告列為毒品危害防制
    條例第2 條第2 項第1 款第一級毒品，不得非法持有、施用
    ，5 年內復基於施用第一級毒品海洛因之犯意，於94年2 月
    25日下午4 時30分採集尿液前回溯24小時內某時（不含公權
    力拘束期間），在高雄縣鳳山市○○街256 號住處，以將海
    洛因粉末摻入香菸中吸食之方式，施用第一級毒品海洛因1
    次。嗣於同日下午3 時30分許許，在高雄市前鎮區○○○路
    164 巷口為警查獲，並扣得海洛因1 包（淨重0.2 公克、包
    裝重0.22公克），始查知上情。
二、案經高雄市政府警察局前鎮分局報請台灣高雄地方法院檢察
    署檢察官偵查起訴。
    理  由
壹、程序方面：
一、按被告因受強暴、脅迫、利誘、詐欺、疲勞訊問或其他不正
    方法所為之自白，其自白不具證據能力，為刑事訴訟法第
    156 條第1 項所揭櫫，另被告之自白如係經檢察官所提出，
    法院應命檢察官就自白之任意性，指出證明之方法，例如由
    檢察官提出詢問被告之錄音帶或舉出詢問被告及製作筆錄者
    以外之其他人證，作為證明（最高法院73年臺上字第5638號
    、74年臺覆字第10號判例要旨參照）。是被告既前於本院審
    理時曾辯稱：警詢筆錄有部分未依照其陳述記載，而係員警
    事先製作完成，且員警發問前均會先關掉錄音機，告知伊應
    如何回答，然後再開始錄音等語，本院應就被告此一抗辯內
    容先予調查，合先敘明。然查，被告於警詢時，係採一問一
    答方式，同時以電腦打字製做筆錄，被告陳述內容核與警詢
    筆錄記載內容均屬相符，無遭受任何強暴、脅迫、利誘等不
    正方法取供之情形，且該警詢過程中全程連續錄音，並無任
    何中斷、剪接或變造之可能等情，業經本院依職權勘驗被告
    警詢錄音帶，且作成勘驗筆錄在卷可稽（見本院94年6 月15
    日審判筆錄第3 頁），是被告前揭辯解，均屬臨訟卸責之詞
    ，並不可採，其於警詢之自白，應為可信。
二、次按被告以外之人於審判外之陳述，雖不符前4 條（指刑事
    訴訟法第159 條之1 至第159 條之4）之 規定，而經當事人
    於審判程序同意作為證據，法院審酌該言詞陳述或書面陳述
    作成時之情況，認為適當者，亦得為證據；當事人、代理人
    或辯護人於法院調查證據時，知有第159 條第1 項不得為證
    據之情形，而未於言詞辯論終結前聲明異議者，視為有前項
    之同意，刑事訴訟法第159 條之5 定有明文。查卷附之法務
    部調查局94年7 月19日調科壹字第220020528 號鑑定通知書
    、高雄市立凱旋醫院94年3 月7 日檢體編號I122號濫用藥物
    尿液檢驗報告，雖均係被告以外之人於審判外所為之書面陳
    述，屬於傳聞證據，然被告及檢察官均同意作為證據，且本
    院審酌該書面陳述作成之情況，未見有何不適當之情形，故
    依刑事訴訟法第159 條之5 第1 項之規定，得為證據。
三、至被告聲請將扣案之海洛因1 小包之外包裝送鑑定是否有其
    留下之指紋，以證明扣案毒品非其所有，及將查獲當日採集
    之尿液送比對，以證明尿液遭員警掉包等節，然查：
    （一）指紋之產生是因手掌接觸物品留下油脂或汗液所致，
          而扣案海洛因1 小包經警查獲後，並未經特別之保全
          程序，且因前經送請法務部調查局鑑定是否屬第一級
          毒品，而經多人接觸其外包裝，本難以留下完整之指
          紋，縱使鑑定未發現被告之指紋，亦不足為奇。本院
          斟酌被告於警詢之供詞及前開法務部調查局鑑定通知
          書、高雄市立凱旋醫院濫用藥物尿液檢驗報告，已可
          獲致確切心證，是以將扣案之海洛因外包裝送鑑定，
          無論能否鑑定發現被告之指紋，均無礙本案事實之認
          定，本院因認被告前開調查證據之聲請，依刑事訴訟
          法第163 條之2 第2 項第2 款、第3 款之規定，應無
          調查之必要。
    （二）次查被告於94年2 月25日下午4 時30分至50分許在高
          雄市政府警察局前鎮○○○○路派出所親自採尿彌封
          之過程，業據被告於警詢及本院審理時確認無誤（見
          警卷第3 頁、本院94年7 月26日審判筆錄第5 頁），
          是上開採尿檢體過程均無不當之處，又警方採集尿液
          檢體彌封後，依臺灣高雄地方法院檢察署概括委託警
          方送請專門機關鑑定，該尿液檢體當然為警員取走送
          驗，被告警詢當日採集之尿檢體並未遭人掉換，應為
          被告尿液檢體之事實，應堪認定。被告於本院準備程
          序進行中雖曾聲請將上開尿液送請比對，揆諸前揭說
          明，應無再行調查之必要。
貳、實體部分：
一、訊據被告甲○○矢口否認上揭犯行，辯稱：伊自戒治出所後
    即未再施用海洛因，扣案之毒品亦非伊自己拿出，而是到派
    出所後警察拿出來說是伊所有的，尿液中有嗎啡反應可能是
    和朋友一起時吸到二手煙云云。惟查：
    （一）上揭事實，業據被告於警詢時坦承不諱，且被告為警
          查獲時所採取之尿液，經送請高雄市立凱旋醫院以酵
          素免疫分析法（EIA）初 步檢驗及氣相層析質譜儀法
          （GC/ MS）複驗結果，呈嗎啡陽性反應，有該醫院94
          年3 月7 日編號00000000號濫用藥物尿液檢驗報告、
          列管毒品人口尿液檢體採集送驗紀錄表各1 紙附卷可
          稽。
    （二）按尿液檢驗結果之正確性受到諸多因素之影響，如檢
          體簽收、處理、分析、文件處理及各檢體驗單位所訂
          定之CUTOFFVA - LUE（或閾值）不同等，均會影響到
          最後結果之判讀，目前尿液中煙毒之檢驗方法分述如
          下：一般實驗室接到尿液煙毒檢驗申請時，第一步驟
          為利用免疫分析法做初步篩檢，如篩檢濃度小於
          CUTOFFVA LUE即判讀為陰性反應；如篩檢濃度大於
          CUTOFFVALUE ，則必須進一步做確認試驗，確認試驗
          方法之原理須異於篩檢方法之原理，確認試驗方法目
          前國內常用的方法計有免疫學分析法、TOXI-LAB（毒
          物層析法）、GC（氣體色層分析法）、GC/MS （氣體
          層析質譜儀分析法），依各實驗單位設備不同，選用
          方法而有不同，其精密度依次為GC/MS 優於GC優於
          TOXI-LAB，此有高雄醫學大學附設中和紀念醫院83年
          6 月14日函覆台灣高雄地方法院83年5 月9 日高仁刑
          公股字第9680號函可資參照。查本件被告被查獲後採
          集之尿液，經送請高雄市立凱旋醫院分別以酵素免疫
          法（EIA）及 氣相層析質譜儀（GC/MS）分 析法交互
          檢驗之結果，被告尿液確含有嗎啡陽性反應，且含嗎
          啡之濃度大於2400ng/ml ，有前開尿液檢驗報告1 紙
          附卷可憑。揆諸前揭說明，本件被告之尿液檢驗報告
          應可排除偽陽性反應產生之可能。
    （三）又吸入含有甲基安非他命或煙毒之二手煙，在文獻上
          雖尚無能否由尿檢驗出甲基安非他命或煙毒反應之研
          究報告。然按本局檢驗甲基安非他命或煙毒案件經驗
          研判，若非長時間與吸毒者直接相向且存心大量吸入
          吸毒者所呼出之煙氣，以二手煙中可能存在之低劑量
          甲基安非他命或煙毒，應不至在尿液中檢驗出甲基安
          非他命或煙毒反應，業據法務部調查局第六處83年3
          月31日發技一字第1960號函釋在案；況被告尿液檢出
          之嗎啡濃度大於2400ng/ml ，相較於一般尿中各種代
          謝物之濃度屬中等情況，此類數據肇因於二手煙之可
          能性不高乙情，此亦據法務部調查局93年11月8 日調
          科壹字第09300443610 號函釋綦詳。是被告前揭辯解
          ，顯係事後卸責之詞，不足採信。
    （四）參諸醫學臨床實驗及根據英國藥學會出版之文獻
          Isolation and Indentification of Drugs乙書第
          293 頁載：海洛因經注射入人體後，在體內迅速水解
          成6-Monoacety Imorphine ，再緩緩繼續水解成嗎啡
          ，然後再循嗎啡之代謝方式排出，同書第431 頁至第
          432 頁並載有：嗎啡經注射入人體後，約50％以上於
          8 小時內自尿中排出，至24小時排出約90％，但48
          小時後仍有微量可檢出等語。此外，按通常健康成人
          一次注射嗎啡15公絲，而以現行採用蟻醛酸試液及鉬
          鋑銨酸試液檢檢驗其尿液時，注射後8 小時內所排尿
          液易於檢出；8 小時至24小時，視其取尿時間及尿量
          多寡，可能檢出；至24小時以後所排之尿液，用上述
          方法已難檢出，亦據行政院衛生署藥物食品檢驗局73
          年11月30日（73）藥檢壹字第030221號函釋明確。是
          依上開說明，佐以被告前揭尿液檢驗成績書，益徵被
          告確有施用第一級毒品海洛因乙情，至堪認定。再扣
          案白色粉末1 小包經送法務部調查局鑑定結果，含第
          一級毒品海洛因成分，淨重0.20公克、包裝重0.22公
          克，有該局94年7月19日調科壹字第220020528號鑑定
          通知書在卷可佐，足認該白色粉末係第一級毒品海洛
          因無訛。又被告前因施用毒品案件，經依本以89年度
          毒聲字第7145號裁定送觀察、勒戒後，認有繼續施用
          毒品之傾向，再以89年度毒聲字第7536號裁定令入戒
          治處所施以強制戒治，於90年9 月25日期滿執行完畢
          釋放之事實，有台灣高雄地方法院檢察署刑案資料查
          註紀錄表、台灣高等法院被告全國前案紀錄表各一紙
          附卷可按，其於前開執行完畢釋放後，5 年內再犯
          本件施用毒品罪，事證明確，應予依法論科。
三、核被告所為，係犯毒品危害防制條例第10條第1 項施用第一
    級毒品罪。又其施用海洛因前後持有該毒品之低度行為，應
    被其施用之高度行為所吸收，不另論罪。末查被告前於80年
    間因違反麻醉藥品管理條例案件，經臺灣高等法院高雄分院
    以81年度上訴字第608 號判處有期徒刑5 年2 月確定，於83
    年2 月25日縮短刑期假釋，嗣於83年間又因違反肅清煙毒條
    例案件，經台灣高等法院高雄分院以84 年 度上訴字第460
    號判處有期徒刑3 年2 月確定，經撤銷前開假釋，另應執行
    殘刑有期徒刑3 年5 月29日，二罪接續執行，於91年2 月9
    日徒刑期滿執行完畢等情，有台灣高等法院被告全國前案紀
    錄表、台灣高雄地方法院檢察署刑案資料查註紀錄表各1 紙
    在卷可按，其於五年之內再犯本件有期徒刑以上之罪，為累
    犯，應依法加重其刑。爰審酌被告前有施用毒品之不良素行
    ，歷經觀察、勒戒及戒治程序後，仍未能徹底戒絕毒品，且
    屢經查獲，隨即再犯，顯意志不堅，且有失政府制定毒品危
    害防制條例之立法美意，本不宜寬貸，惟念其施用毒品乃自
    戕一己之身體健康，尚未害及他人等一切情狀，量處如主文
    所示之刑。至扣案白色粉末1 小包經送法務部調查局鑑定結
    果，含第一級毒品海洛因成分，淨重0.20公克、包裝重0.22
    公克，有該局94年7 月19日調科壹字第220020528 號鑑定通
    知書在卷可佐，足認該白色粉末係第一級毒品海洛因無訛，
    係違禁物，爰依毒品危害防制條例第18條第1 項前段之規定
    ，不問屬犯人所有與否，併予宣告沒收銷燬之。
據上論斷，應依刑事訴訟法第299 條第1 項前段，毒品危害防制
條例第10條第1 項、第18條第1 項前段，刑法第11條、第47條，
判決如主文。
本案經檢察官李廷輝到庭執行職務。
中　　華　　民　　國　　94　　年　　7 　　月　　29　　日
                  鳳山刑事第二庭    審判長法  官  陳志銘
                                          法  官  廖建瑜
                                          法　官  胡宜如
以上正本證明與原本無異。
如不服本判決，應於判決送達後10日內，向本院提出上訴狀。
                                          書記官  廖美玲
中　　華　　民　　國　　94　　年　　8 　　月　　  1　　日
附錄法條：
毒品危害防制條例第10條
施用第一級毒品者，處 6 月以上 5 年以下有期徒刑。
施用第二級毒品者，處 3 年以下有期徒刑。
